【裁判字號】    99,小上,52
【裁判日期】    990430
【裁判案由】    清償消費款
【裁判全文】
臺灣高雄地方法院民事裁定              99年度小上字第52號
上  訴  人  乙○○
被 上訴 人  大眾商業銀行股份有限公司
法定代理人  甲○○
上列當事人間請求清償消費款事件，上訴人對於民國99年2 月10
日本院高雄簡易庭98年度雄小字第3952號第一審小額訴訟判決提
起上訴，本院裁定如下：
    主      文
上訴駁回。
第二審訴訟費用新臺幣壹仟伍佰元由上訴人負擔。
    事實及理由
一、按對於小額程序第一審判決之上訴，非以其違背法令為理由
    ，不得為之。又上訴狀內應記載上訴理由，表明下列各款事
    項：(1)原判決所違背之法令及其具體內容。(2)依訴訟資料可
    認為原判決有違背法令之具體事實，民事訴訟法第436 條之
    24第2 項、第436 條之25分別定有明文。又除別有規定外，
    法院不得就當事人未聲明之事項為判決。小額訴訟程序之當
    事人除有因原法院違背法令致未能提出者外，於第二審程序
    不得提出新攻擊或防禦方法，復為民事訴訟法第388 條及第
    436 條之28所明文規定。此乃因我國民事訴訟法採辯論主義
    ，法院僅得依據當事人聲明之範圍及其所提供之訴訟資料，
    作為裁判之基礎，而關於當事人所應受判決事項聲明之範圍
    ，除有訴之變更或追加、訴之聲明之擴張或減縮等情形者外
    ，自應以第一審言詞辯論終結前所聲明者為準，且為貫徹小
    額程序之簡速性，避免因當事人於上訴程序提出新事實及證
    據而延滯訴訟，乃限制小額事件之第二審法院原則上應按第
    一審之訴訟資料，審核其訴訟程序及判決內容有無違背法令
    ，當事人於第一審言詞辯論終結前未曾提出之訴訟資料，不
    得再行提出，此為民事訴訟法第436 條之28立法理由所明白
    揭示。故當事人如以原判決不適用法規或適用不當為理由時
    ，其上訴狀或理由書，除應揭示原判決未適用或適用錯誤之
    法規外，更應揭示依原有訴訟資料應適用特定法規或正確適
    用特定法規之具體事實。上訴狀或理由書如未依此項方法表
    明，或其所表明者，顯與上開法條規定之情形不相合時，即
    難認已對小額程序第一審判決之違背法令有具體之指摘，其
    上訴自難認為合法。
二、上訴意旨略以：上訴人向被上訴人聲請信用卡進行消費時，
    被上訴人應早已明白上訴人曾有信用不良之紀錄，以及尚在
    失業中，竟仍核發信用卡予上訴人使用，故就上訴人現積欠
    被上訴人信用卡消費款之事實，被上訴人顯有故意或過失。
    又平民金融機構之設立，應以救濟失業為主旨，故被上訴人
    借貸小額金錢予上訴人固有理由，惟附加年利逾19％之利息
    ，有違公平及人道。因現上訴人僅能以打零工為生，故提起
    本件上訴。並聲明：原判決關於自民國94年6 月25日起至清
    償日止，按年息19.71 ％計算之利息部分應予廢棄；上訴人
    應付新臺幣（下同）28,182元之部分，請求准予分期攤還。
三、經查，上訴人以前開上訴理由提起本件上訴，並未明示原判
    決所違背之法令及其具體內容，以及依原有訴訟資料可認為
    原判決有違背法令之具體事實。是上訴人所提之本件上訴，
    既未於上訴狀或理由書中揭示原判決未適用或適用錯誤之法
    規，亦未揭示依原有訴訟資料應適用特定法規或正確適用特
    定法規之具體事實。其上訴自與上開法條規定小額訴訟得提
    起第二審上訴之要件不相符合，而難認為合法。是上訴人之
    上訴為不合法，應予駁回。
四、末按，於小額訴訟之上訴程序，法院為訴訟費用之裁判時，
    應確定其費用額，民事訴訟法第436 條之19第1 項、第436
    條之32第1 項規定甚明。本件上訴人小額訴訟之上訴，既經
    駁回，關於第二審訴訟費用自應由上訴人負擔。查本件第二
    審訴訟費用，為上訴裁判費用1,500 元，揆諸前開規定，應
    由上訴人負擔，爰併予確定如主文第2 項所示。
五、據上論結，本件上訴為不合法，依民事訴訟法第436 條之32
    第1 、2 項、第436 條之19第1 項、第444 條第1 項前段、
    第95條、第78條，裁定如主文。
中    華    民    國    99    年    4     月    30    日
                民事第六庭審判長法  官  楊國祥
                                法  官  陳明呈
                                法  官  李怡諄
正本係照原本作成。
本判決不得上訴。
中    華    民    國    99    年    4     月    30    日
                                書記官  陳建琪

司法院資訊處製作；財團法人民間司法改革基金會備份。
